臺灣新北地方法院刑事判決
110年度易字第890號
公  訴  人  臺灣新北地方檢察署檢察官
被      告  PHAM HUU CAU(中文名：范友求；越南國籍)



上列被告因妨害自由案件，經檢察官提起公訴（109 年度偵字第
42849號），本院判決如下：
    主  文
PHAM HUU CAU犯恐嚇危害安全罪，共貳罪，各處拘役貳拾日，如
易科罰金，均以新臺幣壹仟元折算壹日。應執行拘役參拾日，如
易科罰金，以新臺幣壹仟元折算壹日。緩刑貳年，緩刑期間付保
護管束，並應依檢察官指定之期間，接受肆小時之法治教育課程
。
    事  實
一、PHAM HUU CAU(中文名：范友求)於民國109年9月7日12時許
    ，在新北市○○區○○路0段00巷00號前，因外勞仲介費而與曹
    燈賢發生口角爭執，PHAM HUU CAU竟基於恐嚇之犯意，自其
    隨身包內取出刮刀，手持刮刀朝曹燈賢揮舞，並作勢欲攻擊
    曹燈賢，以此方式恫嚇曹燈賢，致曹燈賢心生畏懼，足生損
    害於曹燈賢之生命、身體安全。嗣曹燈賢雇用之員工BRIONE
    S ROMEO ATMOSFERA(中文名：羅枚歐)見狀上前欲協助曹燈
    賢時，PHAM HUU CAU另基於恐嚇犯意，再度持前開刮刀朝BR
    IONES ROMEO ATMOSFERA揮舞，作勢欲攻擊BRIONES ROMEO A
    TMOSFERA，致BRIONES ROMEO ATMOSFERA心生畏懼，足生損
    害於BRIONES ROMEO ATMOSFERA之生命、身體安全。嗣經曹
    燈賢報警處理，始查悉上情。
二、案經曹燈賢訴由新北市政府警察局三重分局報告臺灣新北地
    方檢察署（下稱【新北地檢署】）檢察官偵查起訴。
　　理  由
壹、程序部分
一、按被告以外之人於審判外之陳述，雖不符刑事訴訟法第159
    條之1至第159條之4等規定，而經當事人於審判程序同意作
    為證據，法院審酌該言詞陳述或書面陳述作成時之情況，認
    為適當者，亦得為證據。當事人、代理人或辯護人於法院調
    查證據時，知有刑事訴訟法第159條第1項不得為證據之情形
    ，而未於言詞辯論終結前聲明異議者，視為有前項之同意，
    刑事訴訟法第159條之5定有明文。本判決所引用具傳聞性質
    之證據資料，檢察官、被告PHAM HUU CAU均同意具有證據能
    力(見本院110 年度易字第890號卷，下稱【易卷】，第119
    頁)，且於言詞辯論終結前亦未聲明異議，並經本院於審判
    期日依法踐行調查證據程序，本院審酌上開證據資料製作時
    之情況，尚無違法取得及證明力明顯過低之瑕疵，認以之作
    為證據應屬適當，基於尊重當事人對傳聞證據之處分權，認
    該等傳聞證據均具有證據能力。
二、本判決以下所引用之非供述證據，並無證據證明係公務員違
    背法定程序所取得，且檢察官及被告、辯護人均未主張排除
    其證據能力，依刑事訴訟法第158 條之4 反面解釋，亦認有
    證據能力。 
貳、實體部分
一、認定犯罪事實所憑證據及理由
  ㈠上揭犯罪事實，業據被告於審理程序中坦白承認（見易卷，
    第115、118頁），核與證人即告訴人曹燈賢、證人即被害人
    BRIONES ROMEO ATMOSFERA分別於警詢、偵查中之證述大致
    相符（見新北地檢署109 年度偵字第42849號卷，下稱【偵
    卷】，第7 至8、21至25頁），並有網路搜尋刮刀照片1張、
    被告提供之現場照片12張在卷可參（見偵卷第64頁；易卷第
    77至99頁），綜合上開補強證據，足資擔保被告前開任意性
    自白之上述犯罪情節，具有相當可信性，且核與事實相符，
    應堪信屬實。
  ㈡綜上，本案事證明確，被告犯行，堪以認定，應予依法論科
    。
二、論罪科刑
  ㈠罪名
    按刑法第305 條之恐嚇罪，所稱以加害生命、身體、自由、
    名譽、財產之事，恐嚇他人者，係指以使人生畏怖心為目的
    ，而通知將加惡害之旨於被害人而言。是恐嚇罪之成立以行
    為人將加害之事實，通知被害人，使其心生畏懼為已足，在
    恐嚇者而言，只要其恐嚇之加害內容，在客觀上須有直接或
    間接實現或支配之可能性，即能成立本罪，不必真有加害之
    意思，更不能真有實施加害之行為；且被害人是否心生畏懼
    ，乃應本於社會客觀經驗法則以為判斷基準。查，被告持刮
    刀先後朝告訴人、被害人揮舞，已有帶警告意味甚明，且持
    刮刀刀面作勢欲攻擊告訴人及被害人，一般人見聞其舉動，
    已足以使人對於己身之身體、自由安全產生畏怖之心理，其
    所為之加害內容，客觀上確有實現之可能性。揆諸前開說明
    ，核與刑法第305 條恐嚇危害安全罪之構成要件相符。是核
    被告所為，係犯刑法第305 條恐嚇危害安全罪。
  ㈡罪數
    被告先後對告訴人、被害人為恐嚇行為，犯意各別，行為互
    殊，應予分論併罰。
  ㈢量刑
    爰以行為人之責任為基礎，審酌被告僅因與告訴人發生口角
    爭執，竟恣以持刮刀朝告訴人揮舞並作勢攻擊，且於被害人
    到場協助告訴人時，竟又再度持刮刀朝被害人揮舞，其所為
    之恐嚇手段，已足令告訴人、被害人心生畏懼，所為應予非
    難，惟念其終至本院審理程序時坦承犯行，犯後態度尚佳，
    並當庭對告訴人表示歉意，並徵得告訴人之諒解(見易卷第1
    20頁)，兼衡其自述為高中畢業之智識程度、之前在工廠工
    作，目前無業，未婚，無需扶養任何人等家庭、經濟狀況等
    情（見易卷第119頁），暨審酌本案犯行之犯罪動機、目的
    、手段等一切情狀，分別量處如主文所示之刑，並均諭知易
    科罰金之折算標準，以資懲儆。
　㈣定應執行刑
　　按數罪併罰定應執行刑之裁量，應兼衡罪責相當及特別預防
    之刑罰目的，綜合考量行為人之人格及各罪間之關係，具體
    審酌各罪侵害法益之異同、對侵害法益之加重效應及時間、
    空間之密接程度，注意維持輕重罪間刑罰體系之平衡。其依
    刑法第51條第5 款定執行刑者，宜注意刑罰邊際效應隨刑期
    而遞減及行為人所生痛苦程度隨刑期而遞增之情形，考量行
    為人復歸社會之可能性，妥適定執行刑。除不得違反刑法第
    51條之外部界限外，尤應體察法律規範本旨，謹守法律內部
    性界限，以達刑罰經濟及恤刑之目的（最高法院108 年度台
    上字第4405、4408號判決意旨參照）。本院審酌被告所犯事
    實欄所載之恐嚇危害安全之犯行，均係同一日所為，且該等
    罪質均相同，其犯罪類型、態樣、手段之同質性較高，數罪
    責任非難之重複程度較高，如以實質累加之方式定應執行刑
    ，則處罰之刑度顯將超過其行為之不法內涵，而違反罪責原
    則，又考量因生命有限，刑罰對被告造成之痛苦程度，係隨
    刑度增加而生加乘效果，而非以等比方式增加，以隨罪數增
    加遞減其刑罰之方式，當足以評價被告行為之不法性。綜上
    ，為適度反應被告整體犯罪行為之不法與罪責程度及對其施
    以矯正之必要性，爰就被告所犯之2 罪，酌定如主文所示之
    應執行刑，併諭知如主文所示之易科罰金折算標準。
  ㈤緩刑
　　被告前未曾因故意犯罪受有期徒刑以上刑之宣告，此有臺灣
    高等法院被告前案紀錄表1份在卷可參，其於犯後坦承犯行
    ，並與告訴人達成和解，告訴人當庭亦表示願意原諒被告（
    見易卷第120頁），被告因一時失慮，致罹刑章，本院認其
    經此偵審程序，應知警惕而無再犯之虞，前開所宣告之刑以
    暫不執行為適當，爰依刑法第74條第1項第1款之規定，併予
    宣告緩刑2年，以勵自新。又被告因對於我國相關法律規定
    之認知不足，致為本案犯行，為確保其記取教訓，建立尊重
    法治之正確觀念，並預防再犯，本院認除前開緩刑宣告外，
    另有課予被告一定負擔之必要，爰依刑法第74條第2 項第8 
    款規定，諭知被告應依檢察官指定之期間，接受4 小時之法
    治教育課程，以期導正其正確法律觀念，併依刑法第93條第
    1項第2 款之規定，諭知於緩刑期間付保護管束。
三、沒收
　　按供犯罪所用之物，屬於犯罪行為人者，得沒收之，刑法第
    38條第2項前段定有明文。被告供犯罪所用之刮刀，未經扣
    案，且據被告於本院審理時表示刮刀已經不見等語(見易卷
    第118頁)，審酌該物品價值不高，且屬日常生活中容易取得
    之物品，加以沒收或追徵之實益不高，欠缺刑法之重要性，
    故不宣告沒收及追徵。 
據上論斷，應依刑事訴訟法第第299 條第1項前段，判決如主文
（本件依刑事判決精簡原則，僅記載程序法條文）。
本案經檢察官蔡逸品偵查後起訴，經檢察官吳宗光到庭執行公訴
。
中    華    民    國    111   年    1     月    25    日
                  刑事第十三庭  法  官  陳幽蘭
上列正本證明與原本無異。
如不服本判決，應於判決送達後20日內敘明上訴理由，向本院提
出上訴狀 (應附繕本) ，上訴於臺灣高等法院。其未敘述上訴理
由者，應於上訴期間屆滿後20日內向本院補提理由書「切勿逕送
上級法院」。
                                書記官  陳冠云
中　　華　　民　　國　　111 　年　　1 　　月　　27　　日
附錄本案論罪科刑法條全文：
中華民國刑法第305 條
以加害生命、身體、自由、名譽、財產之事，恐嚇他人致生危害
於安全者，處2 年以下有期徒刑、拘役或9 千元以下罰金。